【裁判字號】    89,訴,2874
【裁判日期】    901017
【裁判案由】    違章建築
【裁判全文】
臺北高等行政法院裁定                            八十九年度訴字第二八七四號
    原      告  甲○○
    被      告  桃園縣政府
    代  表  人  許應深代理縣.
右當事人間因違章建築事件，原告不服內政部中華民國八十九年十月四日台（八九）
內訴字第八九○六六六一號再訴願決定，提起行政訴訟，本院裁定如左︰
    主  文
原告之訴駁回。
訴訟費用由原告負擔。
    理  由
一、按「人民因中央或地方機關之違法行政處分，認為損害其權利或法律上之利益，
    經依訴願法提起訴願而不服其決定，或提起訴願逾三個月不為決定，或延長訴願
    決定期間逾二個月不為決定者，得向高等行政法院提起撤銷訴訟。」行政訴訟法
    第四條第一項規定甚明；是依上開規定提起撤銷訴訟以經合法之訴願前置程序為
    要件，應不待言。又「訴願、再訴願之管轄如左：．．．二、不服縣（市）政府
    之行政處分者，向省政府提起訴願；如不服其決定，向中央主管部、會、署提起
    再訴願。．．．」、「訴願經收受訴願書之機關認為管轄不合時，應移送有管轄
    權之機關依法受理。」、「訴願之決定，自收受訴願書之次日起，應於三個月內
    為之；必要時得予延長一次。但不得逾二個月，並通知訴願人。」、「訴願逾前
    條期限不為決定者，訴願人得逕向有管轄權機關提起再訴願。」復分別為原告提
    起訴願、再訴願時之訴願法第三條第二款、第十七條第三項、第二十條及第二十
    一條所明定。
二、本件原告起訴意旨略以：原告於民國（下同）七十八年間經其餘住戶同意後於集
    合住宅五樓建築物屋頂平台上加蓋建築物，故加蓋之建物，依當時有效之法令並
    非屬違章建築，然被告所屬工務局卻於八十九年一月十四日以八八府工建字第二
    七二三八五號函認定屬違章建築，原告不服，經依法於八十九年一月二十九日向
    被告提起訴願，然被告逾三個月仍未作成訴願決定，遂於同年五月三十日向內政
    部提起再訴願，卻遭以程序不合法駁回，乃提起本件行政訴訟以維權益等語。
三、查被告所屬工務局僅為被告之內部機關，其本於職掌所為之處分，對外係以被告
    名義核發並行文，此觀之卷附之八十九年一月十四日八八府工建字第二七二三八
    五號函即明，故被告始為原處分機關。茍對其處分不服，依原告訴願時之訴願法
    第三條第二款規定，應向被告之上級即台灣省政府提出訴願始合法。而依卷附蓋
    有被告收文戳記之訴願書影本，原告八十九年一月二十九日所提起之訴願係向被
    告為之，則被告理應將上開訴願書呈轉其上級機關審理，然被告並未依此為之，
    致台灣省政府因未受理該訴願案而未為訴願決定，此有該府八十九年六月二十一
    日八九府訴二字第○二六三五五號函在卷足稽，並經內政部查明無訛，且為原告
    所不爭執。則台灣省政府未於原告提起訴願後之法定期限內為訴願決定乃因其未
    受理之故，而非其逾期未作決定，從而原告依當時訴願法第二十一條規定於八十
    九年五月三十日以訴願機關並未於收受訴願書次日起三個月之法定期間內為訴願
    決定為由，向內政部提起再訴願，於法自非有據。再訴願決定自程序上將其再訴
    願駁回，核無不當。足見原告提起本件訴訟並未經合法之訴願前置程序，依首揭
    說明，其訴即難認為合法，應予駁回。
四、又，再訴願機關於駁回原告之再訴願之同時，將原告之訴願書影本逕送台灣省政
    府審理，該府已於九十年一月五日以八九府訴一字第○四三六七四號訴願決定撤
    銷原處分，責令原處分機關即被告於二個月內另為處分，亦有上開訴願決定可憑
    ，則原處分業已不存在，並無撤銷之必要；另被告何以未將訴願案移送台灣省政
    府審理，亦屬其上級行政機關是否本於行政監督究其行政責任之問題，尚不得因
    此責令訴願機關承擔其未於法定期限為訴願決定之責，均併明之。
五、依行政訴訟法第一百零七條第一項第十款、一百零四條、民事訴訟法第九十五條
    、第七十八條裁定如主文。
中    華    民    國      九十      年      十        月    十七        日
                    臺 北 高 等 行 政 法 院  第  五  庭
                                審 判 長 法  官  姜素娥
                                         法  官  林文舟
                                         法  官  帥嘉寶
右為正本係照原本作成。
如不服本裁定，應於送達後十日內，向本院提出抗告狀（須按他造人數附繕本）。
中    華    民    國      九十      年      十        月    十七        日
                                         書記官  黃瑞芬


司法院資訊處製作；財團法人民間司法改革基金會備份。
